---
title: "Analise Multivariada - Trabalho 2"
author: "Cassio Ritzel, Gabriel Varani Martinewski, Pedro de Oliveira Macedo"
date: '2023-09-10'
output: 
  html_document:
    toc: TRUE
    toc_float: TRUE
---

```{r setup, include=FALSE}
knitr::opts_chunk$set(echo = TRUE)
```

## Carregar dados

```{r}
dados_originais <- read.csv("spotify_data.csv")
aux <- sample(1:nrow(dados_originais), size=nrow(dados_originais)*0.005)
dados <- dados_originais[aux,-c(1:4)]

dados2 <- dados[dados$year==2022,]
wines <- dados2[,-c(2,3,6,8,16)]
#variaveis categoricas: c(2,3,6,8,16)
```

## Carregar pacotes

```{r, message=F, warning=F}
library(dplyr)
library(ggplot2)
library(GGally)
library(corrplot)
library(factoextra)
library(gridExtra)
library(plotly)
```


## Descritiva

### Popularity

```{r}
ggplotly(ggplot(data = dados2, aes(x = popularity)) +
  geom_histogram(color = "black", fill = "steelblue") +
  labs(x = 'Popularidade'))
```

### Year

```{r}
ggplotly(ggplot(data = dados2, aes(x = year)) +
  geom_bar(color = "black", fill = "steelblue") +
  labs(x = 'Ano'))
```


### Danceability

```{r}
ggplotly(ggplot(data = dados2, aes(x = danceability)) +
  geom_histogram(color = "black", fill = "steelblue") +
  labs(x = 'Dançabilidade',y="Frequencia"))
```


### Energy

```{r}
ggplotly(ggplot(data = dados2, aes(x = energy)) +
  geom_histogram(color = "black", fill = "steelblue") +
  labs(x = 'Energia'),y="Frequencia")
```


### Key

```{r}
ggplotly(ggplot(data = dados2, aes(x = key)) +
             geom_bar(color = "black", fill = "steelblue") +
             scale_x_continuous(breaks=seq(0,11,by=1),labels = c("C","C#","D","D#","E","F","F#","G","G#","A","A#","B")) +
             scale_y_continuous(breaks=seq(0,150000,by=25000),labels=c("0","25","50","75","100","125","150")) +
             labs(x = 'Tom',y='Frequencia'))
```

### Loudness

```{r}
ggplotly(ggplot(data = dados2, aes(x = loudness)) +
             geom_histogram(color = "black", fill = "steelblue") +
             scale_x_continuous(breaks=seq(15,60,by=5)) +
             scale_y_continuous(breaks=seq(0,300000,by=50000),labels=c("0","50","100","150","200","250","300")) +
             labs(x = 'Decibéis',y = 'Frequencia'))
```


### Mode

```{r}
ggplotly(ggplot(data = dados2, aes(x = mode)) +
  geom_bar(color = "black", fill = "steelblue") +
  scale_x_continuous(breaks = c(0,1),labels = c("Menor","Maior")) +
  scale_y_continuous(breaks=seq(0,700000,by=100000),labels=c("0","100","200","300","400","500","600","700")) +
  labs(x = 'Escala',y = 'Frequencia'))
```


### Speechiness

```{r}
ggplotly(ggplot(data = dados2, aes(x = speechiness)) +
             geom_histogram(color = "black", fill = "steelblue") +
             scale_y_continuous(breaks=seq(0,600000,by=100000),labels=c("0","100","200","300","400","500","600")) +
             labs(x = 'Fala',y = 'Frequencia'))
```


### Acousticness

```{r}
ggplotly(ggplot(data = dados2, aes(x = acousticness)) +
             geom_histogram(color = "black", fill = "steelblue") +
             scale_y_continuous(breaks=seq(0,400000,by=100000),labels=c("0","100","200","300","400")) +
             labs(x = 'Acusticidade',y="Frequencia"))
```



### Instrumentalness

```{r}
ggplotly(ggplot(data = dados2, aes(x = instrumentalness)) +
  geom_histogram(color = "black", fill = "steelblue") +
    scale_y_continuous(breaks=seq(0,700000,by=100000),labels=c("0","100","200","300","400","500","600","700")) +
    labs(x = 'Instrumentalidade',y="Frequencia"))
```


### Liveness

```{r}
ggplotly(ggplot(data = dados2, aes(x = liveness)) +
             geom_histogram(color = "black", fill = "steelblue") +
             scale_y_continuous(breaks=seq(0,300000,by=100000),labels=c("0","100","200","300")) +
             labs(x="Presença de audiência",y="Frequencia"))
```


### Valence

```{r}
ggplotly(ggplot(data = dados2, aes(x = valence)) +
  geom_histogram(color = "black", fill = "steelblue") +
    labs(x="Valência",y="Frequencia"))
```



### Tempo

```{r}
ggplotly(ggplot(data = dados2, aes(x = tempo)) +
              geom_histogram(color = "black", fill = "steelblue") +
              labs(x = 'Bpm',y='Frequencia'))
```


### Duration

```{r}
ggplotly(ggplot(data = dados2, aes(x = duration_ms)) +
  geom_histogram(color = "black", fill = "steelblue") +
  xlim(c(0,1e+06)) +
  labs(x = 'Duração',y="Frequencia"))
```



### Time Signature

```{r}
ggplotly(ggplot(data = dados2, aes(x = time_signature)) +
  geom_bar(color = "black", fill = "steelblue") +
  scale_x_continuous(breaks=seq(0,7,by=1)) +
  labs(x = 'Compasso',y="Frequencia"))
```


### Correlação
```{r}
corrplot(cor(dados[,-c(2,3,6,8,16)]))
```



## Distâncias

### Distancia pearson

```{r}
res.dist <- get_dist(dados2[,-c(2,3,6,8,16)], method = "pearson") # Correlation-based distance method
fviz_dist(res.dist, lab_size = 8) # Visualize the dissimilarity matrix
```

### Distancia euclidiana

```{r}

res.dist2 <- get_dist(wines, method = "euclidian") # Correlation-based distance method
fviz_dist(res.dist2, lab_size = 8) # Visualize the dissimilarity matrix
```

### Distancia Manhattan

```{r}

res.dist3 <- get_dist(wines, method = "manhattan") # Correlation-based distance method
fviz_dist(res.dist3, lab_size = 8) # Visualize the dissimilarity matrix
```

### Distancia Minkowski

```{r}

res.dist4 <- get_dist(wines, method = "minkowski") # Correlation-based distance method
fviz_dist(res.dist4, lab_size = 8) # Visualize the dissimilarity matrix

```

### Grafico interativo

```{r}

#install.packages("d3heatmap")
library(d3heatmap)
d3heatmap(scale(wines), colors = "RdYlBu")

```


## Dendograma

```{r}
hc <- eclust(wines, "hclust", hc_metric = "euclidian", hc_method = "ward.D", k=100)
fviz_dend(hc, rect = TRUE)

fviz_dend(hclust(dist(wines)))
```


## K-Means Clustering

```{r}
# normalização das variáveis 
dadosNorm <- as.data.frame(scale(dados2[,-c(2,3,6,8,16)]))

set.seed(1234)
dados_k2 <- kmeans(dadosNorm, centers = 2)
```

```{r}
dados_k2$size
dados_k2$size/nrow(dados)
```
O primeiro cluster tem 4477 (0.77%) observações, enquanto que o segundo tem 1321 (0.23%).


```{r}
aggregate(dados2[,-c(2,3,6,8,16)], by=list(dados_k2$cluster), mean)
```


### Otimizando k

```{r, warning=F}
# quantos clusters? 

bss <- numeric()
wss <- numeric()


for(i in 1:10){
  
  # For each k, calculate betweenss and tot.withinss
  bss[i] <- kmeans(dadosNorm, centers=i)$betweenss
  wss[i] <- kmeans(dadosNorm, centers=i)$tot.withinss
  
}

# Between-cluster sum of squares vs Choice of k
p3 <- qplot(1:10, bss, geom=c("point", "line"), 
            xlab="Number of clusters", ylab="Between-cluster sum of squares") +
  scale_x_continuous(breaks=seq(0, 10, 1)) +
  theme_bw()

# Total within-cluster sum of squares vs Choice of k
p4 <- qplot(1:10, wss, geom=c("point", "line"),
            xlab="Number of clusters", ylab="Total within-cluster sum of squares") +
  scale_x_continuous(breaks=seq(0, 10, 1)) +
  theme_bw()

# Subplot
grid.arrange(p3, p4, ncol=2)
```
A partir das somas de quadrados, 2 ou 3 clusters seriam ideais. O ganho da inclusao de mais clusters e em geral similar, com excecao a diferença entre 6 e 7 clusters.

### Plots

```{r}

```